臺灣臺中地方法院刑事判決　　　　　　100年度交易字第867號
公　訴　人　臺灣臺中地方法院檢察署檢察官
被　　　告　蕭明哲
上列被告因過失傷害案件，經檢察官提起公訴（100 年度偵字第
18757 號），被告於準備程序中就被訴事實為有罪之陳述，經告
以簡式審判之旨，並聽取意見後，經本院合議庭裁定由受命法官
獨任行簡式審判程序，本院判決如下：
    主  文
蕭明哲因過失傷害人，處拘役伍拾日，如易科罰金，以新臺幣壹
仟元折算壹日。
    犯罪事實
一、蕭明哲於民國100 年5 月14日晚上10時30分許，駕駛車牌號
    碼5820-LJ 號自用小客車，行駛至臺中市○○區○○路173
    號前順向（往大恩街方向）停車，自車內開啟左前車門欲下
    車時，本應注意汽車停車，開啟車門時，應注意行人、其他
    車輛，並讓其先行，而依當時天候晴，雖為夜間但有照明，
    道路無障礙物，視距良好，並無不能注意之情事，竟疏未注
    意及此，即貿然開啟左前車門，適謝竺臻騎乘車牌號碼807-
    GWF 號重型機車，搭載陳泱如，沿大隆路往大恩街方向行經
    該處，因閃避不及，謝竺臻所騎乘之前揭重型機車遂與蕭明
    哲所駕駛之前揭車輛左前車門發生碰撞，致謝竺臻、陳泱如
    人、車倒地，謝竺臻因而受有兩膝、右足踝開放性傷口、右
    踝挫傷之傷害，陳泱如則受有左手第4 指、第5 指開放性傷
    口、皮膚缺損、右膝開放性傷口、肘挫傷、腕挫傷之傷害。
    蕭明哲於肇事後，於犯罪偵查機關未發覺前，即於警方前往
    現場處理時，在場並當場承認其為肇事人，自首而受裁判，
    因而查悉上情。
二、案經謝竺臻、陳泱如告訴臺灣臺中地方法院檢察署檢察官偵
    查起訴。
    理  由
一、按除被告所犯為死刑、無期徒刑、最輕本刑為3 年以上有期
    徒刑之罪或高等法院管轄第1 審案件者外，於第273 條第1
    項程序進行中，被告先就被訴事實為有罪之陳述時，審判長
    得告知被告簡式審判程序之旨，並聽取當事人、代理人、辯
    護人及輔佐人之意見後，裁定進行簡式審判程序；除簡式審
    判程序、簡易程序及第376 條第1 款、第2 款所列之罪之案
    件外，第1 審應行合議審判，刑事訴訟法第273 條之1 第1
    項、第284 條之1 分別定有明文。本件被告蕭明哲係涉死刑
    、無期徒刑、最輕本刑為3 年以上有期徒刑之罪或高等法院
    管轄第1 審案件以外之罪，並於本院行準備程序時就被訴事
    實為有罪之陳述，本院合議庭依前揭規定，經評議結果，裁
    定改由受命法官獨任行簡式審判程序進行審理，是本件之證
    據調查，依刑事訴訟法第273 條之2 規定，不受同法第159
    條第1 項、第161 條之2 、第161 條之3 、第163 條之1 及
    第164 條至第170 條規定之限制，合先敘明。
二、上揭犯罪事實，業據被告蕭明哲於偵查中、本院準備程序及
    審理時坦承不諱，核與告訴人謝竺臻、陳泱如於偵查中之指
    述相符；復有道路交通事故現場圖、臺中市○○○道路交通
    事故談話紀錄表、交通事故補充資料表及現場照片12張附卷
    可稽；又告訴人謝竺臻因本件車禍受有兩膝、右足踝開放性
    傷口、右踝挫傷之傷害，陳泱如因本件車禍受有左手第4 指
    、第5 指開放性傷口、皮膚缺損、右膝開放性傷口、肘挫傷
    、腕挫傷之傷害等情，有中山醫學大學附設醫院診斷證明書
    2 紙在卷可參。按汽車臨時停車或停車，開啟或關閉車門時
    ，應注意行人、其他車輛，並讓其先行，道路交通安全規則
    第112 條第3 項定有明文。被告駕駛自用小客車，自應注意
    上述道路交通安全規則之規定，而依當時天候晴，雖為夜間
    但有照明，道路無障礙物，視距良好，並無不能注意之情事
    ，有道路交通事故調查報告表(一)、(二)在卷可佐，被告竟疏未
    注意及此，即貿然開啟左前車門，自有過失。且被告之過失
    行為既係造成告訴人謝竺臻、陳泱如分別受有上開傷害之直
    接原因，則被告之過失行為與告訴人謝竺臻、陳泱如所受之
    傷害間，自亦有相當因果關係。綜上所述，被告前揭任意性
    自白與事實相符，堪以採信。本件事證明確，被告上開過失
    傷害犯行，堪以認定，應予依法論科。
三、核被告所為，係犯刑法第284 條第1 項前段之過失傷害罪。
    被告以1 過失行為，致告訴人謝竺臻、陳泱如2 人分別受有
    前揭傷害，核屬同種想像競合犯，應依刑法第55條規定，從
    一情節較重之過失傷害罪處斷。又本件車禍發生後，臺中市
    政府警察局第六分局交通分隊警員據報前往現場處理時，被
    告在場並當場向處理警員坦承其為肇事人等情，有臺中市○
    ○○○○道路交通事故肇事人自首情形紀錄表1 紙在卷可考
    。其在有偵查權限之警員前往處理前，警員既不知犯罪人為
    何人，仍屬未發覺之罪，而被告對於該未發覺之罪，坦承其
    係行為人，並表明願接受裁判，爰依刑法第62條前段之規定
    減輕其刑。爰審酌本件被告之過失程度、告訴人等所受之傷
    害尚非重大，及其犯後坦承犯行，態度尚可，雖願與告訴人
    等和解，惟因雙方對於和解金額認知落差過大，致無法達成
    和解等情，業據被告及告訴人等於本院準備程序時陳明在卷
    等一切情狀，量處如主文所示之刑，並諭知易科罰金之折算
    標準，以示懲儆。
據上論斷，應依刑事訴訟法第273 條之1 第1 項、第299 條第1
項前段，刑法第284 條第1 項前段、第55條、第62條前段、第41
條第1 項前段，刑法施行法第1 條之1 第1 項、第2 項前段，判
決如主文。
本案經檢察官陳永豐到庭執行職務。
中    華    民    國   100    年    11    月    2     日
                  刑事第五庭    法  官  張瑋珍
以上正本證明與原本無異。
如不服本判決應於收受送達後10日內向本院提出上訴書狀，並應
敘述具體理由；其未敘述上訴理由者，應於上訴期間屆滿後20日
內向本院補提理由書（均須按他造當事人之人數附繕本）「切勿
逕送上級法院」。
                                書記官  王嘉麒
中    華    民    國   100    年    11    月    2    日
附錄本案論罪科刑法條全文：
中華民國刑法第284條
（過失傷害罪）
因過失傷害人者，處6 月以下有期徒刑、拘役或5 百元以下罰金
，致重傷者，處1 年以下有期徒刑、拘役或5 百元以下罰金。
從事業務之人，因業務上之過失傷害人者，處1 年以下有期徒刑
、拘役或1 千元以下罰金，致重傷者，處3 年以下有期徒刑、拘
役或2 千元以下罰金。